【裁判字號】    98,聲判,10
【裁判日期】    980213
【裁判案由】    聲請交付審判
【裁判全文】
臺灣臺北地方法院刑事裁定              98年度聲判字第10號
聲  請  人  丙○○
代  理  人  郭美絹律師
被      告  美國微軟股份有限公司
兼  代表人  甲○○○(William, Bill Gates)
被      告  臺灣微軟股份有限公司
兼  代表人  乙○○
上列聲請人因告訴被告違反著作權法案件，經臺灣臺北地方法院
檢察署檢察官於中華民國97年10月31日以96年度偵續字第679號
為不起訴處分，聲請人聲請再議，經臺灣高等法院檢察署檢察長
於中華民國97年12月26日以97年度上聲議字第6623號處分書駁回
再議，聲請人聲請將本件交付審判，本院裁定如下：
    主  文
聲請駁回。
    理  由
一、按告訴人不服上級法院檢察署檢察長或檢察總長認再議為無
    理由而駁回之處分者，得於接受處分書後10日內委任律師提
    出理由狀，向該管第一審法院聲請交付審判；法院認為交付
    審判之聲請不合法或無理由者，應駁回之，刑事訴訟法第25
    8條之1及第258條之3第2項前段分別定有明文。
二、本件聲請人即告訴人丙○○以被告美國微軟股份有限公司（
    下稱美國微軟公司）、美國微軟公司負責人甲○○○（
    William,Bill Gates，下以中文稱之）、臺灣微軟股份有限
    公司（下稱臺灣微軟公司）、臺灣微軟公司負責人乙○○
    均涉犯違反著作權法罪嫌，向臺灣臺北地方法院檢察署檢察
    官提出告訴，經該檢察署檢察官於97年10月31日以96年度偵
    續字第679號為不起訴處分。聲請人不服而聲請再議，臺灣
    高等法院檢察署檢察長認為其再議為無理由而於97年12月26
    日以97年度上聲議字第6623號處分書駁回再議，聲請人於98
    年1月13日收受上開駁回再議之處分書，有臺灣高等法院檢
    察署送達證書1份在卷可查，其於98年1月19日委任律師向本
    院提出本件交付審判之聲請，程序上核與法相符，先予敘明
    。
三、本件原告訴意旨略以：被告甲○○○係美國微軟公司負責人
    、被告乙○○係臺灣微軟公司負責人，明知「封裝及隱藏程
    式碼技術與架構」（此指一種程式設計技術，係將欲完成之
    電腦程式所共同出現之程式碼加以抽離而封裝隱藏，而並不
    包含於一般程式之主程式中）電腦程式著作物，係告訴人丙○○於民國80年間，任職於臺灣水泥股份有限公司（下稱臺
    泥公司）時，利用非上班公務時間，於IBM AS/400之中階商
    用伺服器上自行研發完成，並擁有著作財產權之電腦程式著
    作，非經告訴人授權，不得擅自重製、改作或抄襲其觀念，
    被告甲○○○竟基於侵害告訴人上揭著作權之犯意，於不詳
    時日及地點，抄襲告訴人上開「封裝及隱藏程式碼技術與架
    構」電腦程式之設計概念及原始碼，交予其任職之美國微軟
    公司內真實姓名、年籍不詳之職員，開發並製作成Visual
    Basic 6. 0版本（VB Visual Basic是一種由美國微軟公司
    所開發，包含協助開發電腦程式的事件驅動程式語言，迄今
    屬使用人數最多的程式開發語言之一，其源自於BASIC程式
    語言，特色在擁有圖形用戶界面《GUI》和快速應用程序開
    發《RAD》系統，可輕易連接資料庫，屬於電腦程式開發工
    具，詳見維基百科http://zh.wikipedia.org/wiki/VB）之
    電腦程式，再將該Visual Basic 6.0電腦程式著作物壓製成
    光碟，並透過美國微軟股份有限公司陳列、販售；甲○○○
    將上揭電腦程式，交予任職臺灣微軟公司之乙○○，由乙○○透過其負責之臺灣微軟公司予以散布販售。嗣告訴人購得
    並使用上開Visual Basic 6.0電腦程式，始悉上情。因認被
    告甲○○○、乙○○二人共同涉犯著作權法第91條第3項、
    第91條之1第3項、第92條之罪嫌，被告美國微軟公司、臺灣
    微軟公司涉犯著作權法第101條第1項之罪嫌。
四、聲請交付審判意旨如聲請交付審判狀所載（如附件）。
五、按刑事訴訟法第258條之1規定告訴人得向法院聲請交付審判
    ，揆其立法意旨，係對於「檢察官不起訴裁量權」制衡之一
    種外部監督機制，法院之職責僅在就檢察官所為不起訴之處
    分是否正確加以審查，藉以防止檢察機關濫權，依此立法精
    神，同法第258條之3第3項規定「法院就交付審判之聲請為
    裁定前，得為必要之調查」，所謂「得為必要之調查」，係
    指調查證據之範圍應以偵查中曾顯現者為限，不可就新提出
    之證據再為調查，亦不可蒐集偵查卷宗以外之證據，否則將
    與刑事訴訟法第260條之再行起訴規定混淆不清。法院於審
    查交付審判之聲請有無理由時，除認為告訴人所指摘不利被
    告之事證，未經檢察機關詳為調查或斟酌，或不起訴處分書
    所載理由違背經驗法則、論理法則或其他證據法則者外，不
    宜率予交付審判。所謂告訴人所指摘不利被告之事證，未經
    檢察機關詳為調查，係指告訴人所提出請求調查之證據，檢
    察官未予調查，且若經調查，即足以動搖原偵查檢察官事實
    之認定及處分之決定，倘調查結果，尚不足以動搖原事實之
    認定及處分之決定者，仍不能率予交付審判。次按，犯罪事
    實應依證據認定之，無證據不得認定犯罪事實，同法第154
    條第2項定有明文。
六、經查：(一)、告訴人主張其為「封裝及隱藏程式碼技術與架構
    」之著作人，而被告美國微軟公司所開發販售之Visual
    Basic.電腦程式著作係抄襲其所有上開著作一節；告訴人並
    未提何積極證據證明其所指之上開電腦語言程式著作確為其
    所創作，告訴人所主張此部分事實即有未明。再告訴人於偵
    查中庭訊時陳稱被告美國微軟公司就是抄襲其所有程式中之
    「邏輯架構」云云（見6537號偵卷第155頁），惟在電腦科
    學領域中，電腦程式均有其抽象之邏輯架構，此應認係「觀
    念」之一種，非必然係創作者所獨創而應受著作權之保護甚
    明，縱然告訴人係其自稱上開電腦程式著作之著作權人，該
    電腦程式著作之「邏輯架構」是否即受著作權法保護，亦屬
    有疑，而告訴人均未具體指摘被告美國微軟公司係抄襲其著
    作之何部分，告訴人此部分所指亦難憑採。(二)、又告訴人於
    偵查中聲請檢察官執行搜索扣押時係指稱被告美國微軟公司
    所有之「Visual Basic版本從1.0到現在最新版本的所有產
    品光碟，還有Windows作業系統版本到現在最版本的所有產
    品光碟」都要扣押等語，且均未具體指摘係Visual Basic何
    版本有侵犯其權利（見同上偵卷第155、156頁）；而於本院
    聲請交付審判理由中竟指Visual Basic4.0版本才有涉及其
    所有之「活動 (event)機制」，就此重要事項前後指述不一
    ，其告訴內容之真實性亦屬可疑。(三)、又著作權所指之重製
    ，需具備「接觸（access）」及「實質相似（substantial
    similarity）」等要件。縱然告訴人所主張其為其自稱之「
    封裝及隱藏程式碼技術與架構」電腦程式之著作權人，及被
    告美國微軟公司之Visual Basic4.0版本有部分「邏輯架構
    」與告訴人自稱所有之上開電腦程式有相似之處；然而被告
    美國微軟公司遠在美國，又係國際知名電腦公司，被告即美
    國微軟公司之負責人甲○○○又如何能接觸被告所有上開著
    作？進而係基於侵犯他人著作權之故意而抄襲改作成知名程
    式銷售全世界？告訴人均未提出任何積極證據為佐，其於偵
    查中庭訊時亦陳稱沒有直接證據證明美國微軟公司、甲○○○有接觸到其所寫的電腦程式等語（見同上偵卷第166頁）
    。而被告臺灣微軟公司、布所夫係依其母公司被告美國微軟
    公司指示在台灣地區銷售該公司產品，基於同上理由之說明
    ，自亦無從知悉Visual Basic各版本之產品有無侵權情事，
    自難認被告等人有何侵犯他人著作權之犯罪故意可言。告訴
    人徒以被告甲○○○曾購買和信電訊之股票，且和信電訊係
    告訴人所任職並發表上開電腦程式之臺泥公司之關係企業，
    據以認定被告美國微軟公司曾接觸告訴人之電腦程式之情，
    殊屬無稽，且不合於一般人之經驗法則甚明，全不可採。(四)
    、綜上說明，告訴人即聲請人猶以「活動 (event)機制」為
    其所首創，Visual Basic4.0版本才有物件程式設計表達，
    被告等人難謂絕無接觸其著作之可能云云而指摘原再議駁回
    處分不當，即非可採。至聲請人以其於偵查中數度聲請為保
    全證據並進而為公正鑑定，檢察官均未准許，亦有應調查而
    未調查之違失云云。然如前述，聲請人所主張之電腦語言程
    式著作究係何物，是否為著作權法保護客體，及被告美國微
    軟公司之Visual Basic各版本究係如何侵犯其著作權等節，
    告訴人均未具體指摘；且聲請人本可自行自市面購得被告美
    國微軟公司、臺灣微軟公司所販售有關Visual Basic電腦程
    式產品之光碟，由其自行或委託公正機關為初步之專業鑑定
    ，再提出於偵查機關以為其告訴之證據並供檢察官偵查之參
    考才是，其全無任何作為，告訴事實又語焉不詳，檢察官自
    難遽准許其證據保全之聲請。況如前述，迄未有任何證據可
    資證明被告等人曾接觸告訴人所有「著作」，檢察官自難僅
    憑聲請人之片面說法而輕易對被告等人啟動強制處分權。告
    訴人執此而指摘檢察官有應調查而未調查之違失云云，亦非
    可採。
七、綜上所述，本院綜核告訴人、告訴代理人、辯護人之歷次陳
    述及全案卷證，審閱結果，認為被告美國微軟公司、甲○○○、臺灣微軟公司、布所夫等人犯罪嫌疑均尚不足。揆諸前
    揭規定及說明所示，臺灣臺北地方法院檢察署檢察官以被告
    等犯罪嫌疑不足而為不起訴處分，並經臺灣高等法院檢察署
    為駁回再議之處分，自屬允當。聲請意旨指摘駁回再議之處
    分不當，聲請交付審判，為無理由，應予駁回。
據上論斷，應依刑事訴訟法第258條之3第2項前段，裁定如主文
。
中    華    民    國    98    年    2    月    13    日
                  刑事第十五庭  審判長法  官  廖紋妤
                                      法  官  吳麗英
                                      法  官  孫惠琳
以上正本證明與原本無異。
本件不得上訴。
                                      書記官  郭錦賢
中    華    民    國    98    年    2    月    13    日


司法院資訊處製作；財團法人民間司法改革基金會備份。
